臺灣高等法院刑事裁定
111年度毒抗字第173號
抗  告  人  
即  被  告  陸倩文



上列抗告人即被告因違反毒品危害防制條例案件，不服臺灣新竹
地方法院111年度毒聲字第22號中華民國111年1月19日所為觀察
、勒戒之裁定（聲請案號：臺灣新竹地方檢察署110年度毒偵字
第2192號、110年度聲觀字第706號），提起抗告，本院裁定如下
：
    主  文
抗告駁回。                                             
    理  由
一、原裁定意旨略以：抗告人即被告陸倩文基於施用第二級毒品
    甲基安非他命之犯意，於民國110年7月27日下午4時許，於
    新竹縣湖口鄉王爺壟某路邊，施用甲基安非他命1次之事實
    ，業據抗告人於警詢及偵訊中供述在卷，並有台灣檢驗科技
    股份有限公司濫用藥物檢驗報告（檢體編號：110偵-0000）
    、桃園市政府警察局尿液暨毒品檢體真實姓名與編號對照表
    等件在卷可稽。又抗告人前未曾因施用毒品經觀察、勒戒，
    有本院被告前案紀錄表在卷可按，是檢察官聲請將抗告人送
    觀察、勒戒，於法並無不合，爰依毒品危害防制條例（下稱
    毒品條例）第20條第1項規定，裁定令抗告人入勒戒處所觀
    察、勒戒等語。
二、抗告意旨略以：因抗告人每月均須繳納信用卡費、貸款分期
    ，如將抗告人送觀察、勒戒，除工作會丟失外，亦會因無法
    繳款而造成抗告人信用不良等問題，故希望能裁定讓抗告人
    自行治療。抗告人始終積極詢問本案進度，僅因不知本案被
    移轉至臺灣新竹地方檢察署偵辦，始錯過向該署聲請戒癮治
    療程序。抗告人真心認錯，並有遠離毒品之決心，也曾致電
    衛生福利部八里療養院土城門診部表示想參加戒癮治療，但
    醫護人員說要收到公文才可。爰請撤銷原裁定，更為適當之
    裁定云云。　
三、按犯第10條之罪者，檢察官應聲請法院裁定，或少年法院（
    地方法院少年法庭）應先裁定，令被告或少年入勒戒處所觀
    察、勒戒，其期間不得逾2月，毒品條例第20條第1項定有明
    文。再者，毒品條例關於觀察、勒戒之規定，係一種針對施
    用毒品者將來之危險所為預防、矯正措施之保安處分，目的
    係為斷絕被告之身癮及心癮，而非處罰，雖兼具自由刑之性
    質，然有刑罰所不可替代之教化治療作用，當無因被告個人
    、家庭等個別因素而得免予執行之理。而該條例規定之觀察
    、勒戒處分係屬強行規定，倘有施用毒品之行為，除合於同
    條例第21條第1項所定「於犯罪未發覺前，自動向衛生福利
    部指定之醫療機構請求治療，醫療機構免將請求治療者送法
    院或檢察機關」之情形，或檢察官審酌個案情形，依同條例
    第24條第1項為附命完成戒癮治療等之緩起訴處分，可排除
    適用觀察、勒戒之程序外，凡經檢察官聲請法院裁定將被告
    送勒戒處所觀察、勒戒者，在檢察官並無違法或濫用其裁量
    權之情況下，法院僅得就其聲請審查被告是否有施用毒品之
    行為，以及被告是否為「初犯」，抑或觀察、勒戒、強制戒
    治執行完畢後「3年內再犯」或為「3年後再犯」而為准駁之
    裁定，並無自由斟酌以其他方式替代或得以其他原因免予執
    行之權限。　
四、經查：
  ㈠抗告人基於施用第二級毒品甲基安非他命之犯意，於110年7
    月27日下午4時許，於新竹縣湖口鄉王爺壟某路邊，施用甲
    基安非他命1次，嗣為警採集其尿液送驗結果，呈安非他命
    、甲基安非他命陽性反應等情，業據其於警詢及偵訊時均坦
    承不諱，並有台灣檢驗科技股份有限公司110年8月12日濫用
    藥物檢驗報告（檢體編號：110偵-0000）、桃園市政府警察
    局尿液暨毒品檢體真實姓名與編號對照表等件在卷可稽。是
    抗告人確有施用甲基安非他命之事實，首堪認定。又抗告人
    前並無因施用毒品案件而經送觀察、勒戒之情形，有本院被
    告前案紀錄表附卷可按。是其於本件所為施用毒品犯行，核
    屬毒品條例第20條第1項所規定之「初犯」，檢察官據此向
    原審法院聲請裁定令抗告人入勒戒處所施以觀察、勒戒，於
    法自無不合。
　㈡抗告人徒以前揭情詞為辯，惟查：
　⒈依毒品條例第20條第1項、第3項及第24條第1項規定，係採行
    「觀察、勒戒」與「附命完成戒癮治療等之緩起訴」並行之
    雙軌模式，並無「附命完成戒癮治療等之緩起訴」應優先於
    「觀察、勒戒」之強制規定。揆諸前揭說明，檢察官對施用
    毒品之被告，究應採行附命完成戒癮治療等之緩起訴處分，
    或向法院聲請觀察、勒戒之處遇措施，要屬檢察官之裁量職
    權，原則上本非法院所得置喙。　　
　⒉再者，檢察官適用刑事訴訟法第253條之1第1項及第253條之2
    對被告為緩起訴處分時，另應「參酌刑法第57條所列事項及
    公共利益之維護」，並「認以緩起訴為適當」者，始得為之
    ，似可認檢察官應以向法院聲請觀察、勒戒為原則，於例外
    符合上揭緩起訴處分之要件時，始得另為附命完成戒癮治療
    等之緩起訴處分。而檢察官是否適用上開規定對被告為緩起
    訴處分，自得本於該規定及立法目的，妥為斟酌、裁量，始
    予決定。其裁量之結果，如認適於對被告為緩起訴處分者，
    固須於緩起訴處分中說明其判斷之依據，惟其如認為應向法
    院聲請觀察、勒戒者，此時因係適用原則而非例外，自無須
    贅餘交代不適於為緩起訴處分之理由。查檢察官經裁量結果
    ，既認本案應向原審法院聲請觀察、勒戒為宜，揆諸首揭說
    明，自無須於聲請書說明本案不適於為附命完成戒癮治療等
    之緩起訴處分之理由；而酌以抗告人雖屬「初犯」，但其前
    開尿液檢驗結果呈現之甲基安非他命、安非他命濃度甚鉅（
    按：甲基安非他命濃度大於500ng/mL且安非他命濃度大於10
    0ng/mL，即屬陽性，線性範圍上限濃度則為4000ng/mL，然
    抗告人尿液呈現之甲基安非他命濃度竟高達148011ng/mL，
    安非他命濃度則高達10635ng/mL，見臺灣桃園地方檢察署11
    0年度毒偵字第5900號卷第87頁），顯見其接觸該毒品之深
    ，則是否宜為機構外之附命完成戒癮治療等之緩起訴處分，
    自甚非無疑，故檢察官聲請對抗告人為機構內之觀察、勒戒
    處遇，難認有濫用裁量權之情形，其聲請即屬有據。
　⒊又本件已符上揭「初犯」之情形，僅能由檢察官裁量是否向
    法院聲請裁定觀察、勒戒，抑或由檢察官逕為附命完成戒癮
    治療等之緩起訴處分，惟無論如何，依法要不得由法院斟酌
    以讓抗告人自費戒癮治療或其他處遇方式替代之餘地。抗告
    人徒以前開情詞，指摘原裁定令其觀察、勒戒對其有前述不
    利，請求裁定讓其自費戒癮治療云云，容係對法律規定有所
    誤解，自無足取。
五、綜上所述，原審以抗告人初犯施用第二級毒品犯行，因而依
    檢察官之聲請，裁定令抗告人入勒戒處所觀察、勒戒，核其
    認事用法，並無違誤或不當。抗告人猶執前詞提起抗告，為
    無理由，應予駁回。　　
據上論斷，應依刑事訴訟法第412條，裁定如主文。
中　　華　　民　　國　　111 　年　　2 　　月　　25　　日
　　　　　　　　　刑事第九庭  審判長法　官  潘翠雪
　　　　　　　　　　　　　　　　　  法　官  陳俞婷
　　　　　　　　　　　　　　　　　  法　官  陳信旗
以上正本證明與原本無異。
不得再抗告。
                                    書記官  董佳貞
中　　華　　民　　國　　111 　年　　2 　　月　　25　　日